最高法院刑事判決　　　　　　　九十四年度台非字第一六六號
　　上訴人　最高法院檢察署檢察總長
　　被　告　甲○○
上列上訴人因被告違反槍砲彈藥刀械管制條例案件，對於台灣高
雄地方法院中華民國九十三年八月十七日第一審確定判決（九十
三年度訴字第七八七號，起訴案號：台灣高雄地方法院檢察署九
十三年度偵字第一三三六號），認為違法，提起非常上訴，本院
判決如下：
    主  文
原判決撤銷，由台灣高雄地方法院依判決前之程序更為審判。
    理  由
非常上訴理由稱：「一、按判決不載理由或所載理由矛盾者，其
判決當然違背法令，刑事訴訟法第三百七十九條第十四款定有明
文。又科刑判決須先認定犯罪事實，後於理由內敘明其認定犯罪
事實所憑之證據，才足以資論罪科刑，如認定事實與其所採用之
證據及認定之理由不相適合，即屬證據上理由矛盾，其判決當然
違背法令（最高法院四十六年台上字第三０七號判例參照）。二
、本件經原確定判決認定之犯罪事實為：『被告甲○○明知槍械
子彈係政府明令管制之物品，未經許可不得擅自持有、寄藏，竟
於民國九十二年九月間某日，受其年籍不詳綽號《正仔》之委託
，代為保管可發射子彈且具有殺傷力之仿FN廠半自動手槍製造之
玩具金屬手槍二枝（槍枝管制編號0000000000號及0
000000000號）、具殺傷力之改造子彈一顆（已經試射
），並將之藏置於高雄縣鳳山市鎮○里鎮○街三十九號家中。嗣
於九十三年一月八日下午五時許，為警循線搜索查獲，並扣得上
開槍彈』，且於理由欄說明：『扣案之槍、彈經送內政部警政署
刑事警察局鑑驗結果，認為扣案之槍枝二支（槍枝管制編號00
00000000號及0000000000號）係仿FN廠半自
動手槍製造之玩具更換土造金屬槍管改造而成，機械性能良好，
認具有殺傷力……此有內政部警政署刑事警察局九十三年二月十
九日刑鑑字第０九三００一０九一二號函一紙在卷足憑』，並於
主文欄宣示：『……扣案之仿FN廠半自動手槍製造之玩具金屬手
槍貳枝（槍枝管制編號0000000000號及000000
0000號），均沒收』。惟查，扣案送鑑改造玩具槍共三支，
經送內政部警政署刑事警察局鑑驗結果：認槍枝管制編號000
0000000號，係仿GLOCK27 型半自動手槍製造之玩具手槍
，經檢視，其槍管內具阻鐵，無法供發射彈丸使用，認不具殺傷
力。槍枝管制編號0000000000及000000000
0號，認係仿FN廠半自動手槍製造之玩具更換土造金屬槍管改造
而成，機械性能良好，認具有殺傷力，此有內政部警政署刑事警
察局九十三年二月十九日刑鑑字第０九三００一０九一二號函文
暨所檢附之鑑定資料附卷足憑。詎原審失察，誤認具有殺傷力，
而為違禁物之改造玩具槍，為槍枝管制編號000000000
0號及0000000000號，並依刑法第三十八條第一項第
一款宣告沒收；對於事實上具殺傷力，槍枝管制編號00000
00000號手槍，反而未認定為違禁物，且依刑法第三十八條
第一項第一款宣告沒收，顯有認定犯罪事實與證據相左之違誤，
揆諸首揭說明，原判決有認定事實與卷內證據資料不相適合，證
據上理由矛盾之當然違背法令。三、案經確定，爰依刑事訴訟法
第四百四十一條、第四百四十三條提起非常上訴，以資糾正。」
等語。
本院按科刑判決所認定之事實，與其採用之證據不相適合，致適
用法令違誤，而顯然於判決有影響者，即屬證據上理由矛盾之判
決違背法令。本件原判決採憑內政部警政署刑事警察局九十三年
二月十九日刑鑑字第０九三００一０九一二號「槍彈鑑定書」，
認被告未經許可，於九十二年九月間某日，受綽號「正仔」之不
詳姓名者委託，代為寄藏槍枝管制編號0000000000號
及0000000000號手槍，係可發射子彈具有殺傷力之仿
FN廠半自動手槍製造之玩具金屬手槍，因依槍砲彈藥刀械管制條
例第十一條第四項之規定論處罪刑；並以該二支手槍均屬違禁物
，而依刑法第三十八條第一項第一款宣告沒收。但經核內政部警
政署刑事警察局「槍彈鑑定書」記載，送鑑之手槍共三枝，其中
管制編號0000000000號槍枝「係仿GLOCK27 型半自動
手槍製造之玩具手槍，經檢視，其槍管內具阻鐵，無法供發射彈
丸使用，認不具殺傷力。」另管制編號0000000000號
、0000000000號槍枝則「係由仿FN廠半自動手槍製造
之金屬玩具手槍，換裝土造金屬槍管改造而成之改造手槍，機械
性能良好，可擊發適用之子彈，認具殺傷力。」（見偵查卷第七
頁）。乃原判決依憑上開鑑定結果為判斷之依據，卻於事實及理
由內認管制編號0000000000號槍枝為可發射子彈具有
殺傷力之玩具金屬手槍，而就具有殺傷力之管制編號00000
00000槍枝則置而不論，顯屬證據上理由矛盾之違背法令，
已致適用法令違誤，而顯然影響於判決。案經確定，非常上訴意
旨執以指摘，洵有理由。因原判決適用法律基礎之事實尚非明確
，同屬法律審之非常上訴審無從調查，並為維持被告之審級利益
，應由本院將原判決撤銷，由原審法院依判決前之程序更為審判
，以資救濟。
據上論結，應依刑事訴訟法第四百四十七條第二項，判決如主文
。
中　　華　　民　　國　九十四　年　　七　　月　十四　　日
                      最高法院刑事第三庭
                          審判長法官  紀　俊　乾
                                法官  黃　正　興
                                法官  劉　介　民
                                法官  陳　東　誥
                                法官  趙　文　淵
      本件正本證明與原本無異
                                      書  記  官
中　　華　　民　　國　九十四　年　　七　　月　十五　　日
                                                 Ｒ
